【裁判字號】    98,交聲,406
【裁判日期】    980527
【裁判案由】    違反道路交通管理處罰條例聲明異議
【裁判全文】
臺灣士林地方法院交通事件裁定         98年度交聲字第406號
原處分機關  交通部公路總局臺北區監理所
異  議  人
即受處分人  甲○○
上列異議人即受處分人因違反道路交通管理處罰條例案件，對於
交通部公路總局臺北區監理所於民國98年3 月23日所為之裁決（
北監自裁字第裁40-U00000000號），聲明異議，本院裁定如下：
    主  文
異議駁回。
    理  由
一、按「汽車駕駛人，駕車在鐵路平交道有下列情形之一者，處
    新臺幣6000元以上12000 元以下罰鍰。因而肇事者，並吊銷
    其駕駛執照：一、不遵守看守人員之指示，或遮斷器開始放
    下，或警鈴已響、閃光號誌已顯示，仍強行闖越。」、「汽
    車駕駛人有下列各款所列條款之一者，除依原條款處罰鍰外
    ，並予記點：．．．三、有第43條、第53條或第54條情形之
    一者，各記違規點數三點。」，道路交通管理處罰條例第54
    條第1 款、第63條第1 項第3 款分別定有明文。
二、原處分意旨略以：異議人即受處分人於民國98年1 月27日上
    午10時19分許駕駛車號GK-3420 號自小客車行經宜蘭縣南澳
    平交道，經鐵路警察局員警舉發「警鈴已響閃光號誌已顯示
    ，闖平交道」之違規，爰依道路交通管理處罰條例第54條第
    1 款、第63條第1 項第3 款，裁處異議人新臺幣（下同）1
    萬元，並記違規點數3點。
三、聲明異議意旨則以：異議人當天確駕駛系爭車輛行經前揭平
    交道，在接近平交道之前伊有看到一個燈箱寫「列車方向」
    ，但因為不是寫「火車方向」，故伊覺得語意模糊，且現場
    只有橘色鐵架，讓伊誤會是工程鷹架，不知道代表該處是平
    交道，此時伊的車子還沒停，伊還在思考，直到伊的車子已
    經超過停止線進到黃色網狀淨空範圍時，伊才想到可能代表
    該處是平交道，所以有停車，但停車時伊發現平交道遮斷器
    之柵欄已經下降至伊車輛的引擎蓋上方，如果停車會被柵欄
    打到，所以伊就決定繼續往前開，當時伊沒有注意紅燈亮，
    伊都在看「列車方向」的燈箱，至於警報器的聲音伊是停車
    之後才聽到，伊認為本件警示標誌不明確，爰聲明異議，請
    求撤銷原處分等語。
四、經查：
  (一)證人即當日舉發員警羅文祥到庭具結證稱：當天伊是於上午
    8 時至10時在舉發地點執行交通勤務，在10時19分時有北上
    列車經過，該平交道警鈴響起，警示燈也開始作用，隔10秒
    後遮斷器之柵欄開始放下，適異議人之車輛以約20、30公里
    之車速由北往南行經該處，尚未超越平交道進口端的停止線
    ，但此時異議人並沒有停車，仍繼續一路往前行駛超過停止
    線，伊就在過了平交道後的路邊攔停舉發等語（見本院卷第
    54、55頁），核與證人即當日該平交道之看柵工乙○○亦具
    結證稱：伊平日的執勤狀況是待在看柵房內，看柵房內設有
    列車接近燈，當感應到有列車接近時就會自動亮起，此燈亮
    起的情況跟外面道路上大型警示燈（即標示「列車方向」之
    燈箱）、小型警示燈（如本院第11頁下方照片上黑筆所標示
    ）是同步的，也會同步響起警報器，照規定此時伊就可以放
    下柵欄，但如果有車輛在此時已經超越停止線進到平交道內
    ，為了不讓柵欄打到該車，伊會讓該車先通過再開始放柵欄
    ，這也就是人為操作柵欄起降之目的；本件舉發當天是農曆
    正月二號，車流量比較多，伊不太記得異議人的違規情形，
    但伊記得當天的確有違規的車輛，違規情形是警示燈已經亮
    起，警報器也響起，該車仍然違規超越停止線闖進平交道範
    圍內，當天伊有無停止柵欄放下伊已有點忘記，但伊應該還
    是會先讓違規車輛離開平交道再放柵欄，以免影響列車安全
    等語（見本院卷第57、58頁）大致相符，且依證人羅文祥當
    庭提供舉發當時之採證光碟及現場監視器檔案顯示，該採證
    光碟之錄影畫面一開始即顯示平交道處紅燈閃爍，背景亦有
    警報器聲響，此時異議人車輛正往前行駛，惟尚未超過平交
    道進口端停止線，但異議人並未停車，僅車速有稍微減低，
    繼續往前開，此時柵欄亦開始下降，異議人車輛仍未停止，
    一路行駛穿越平交道；而監視器檔案畫面（無聲音）則顯示
    現場標示「列車方向」之燈箱於該段檔案之2 分15秒時開始
    亮起紅燈，此時異議人之行車方向無車輛進入平交道範圍內
    ，但對向行車方向有一台貨車、自小客車進入平交道範圍，
    2 分21秒時異議人車輛出現在畫面右上方，尚未超越停止線
    ，異議人車輛並未停車繼續往前行駛，柵欄此時亦下降至可
    出現在畫面上之高度，異議人車輛繼續穿越平交道等情，亦
    經本院當庭勘驗無訛（見本院卷第55、56頁），堪認本件異
    議人確於平交道警示燈、警報器均開始閃爍響鈴，且柵欄亦
    開始下降時，仍闖越平交道無疑。
  (二)又按人民違反法律上之義務而應受行政罰之行為，法律無特
    別規定時，雖不以出於故意為必要，仍須以過失為其責任條
    件。但應受行政罰之行為，僅須違反禁止規定或作為義務，
    而不以發生損害或危險為其要件者，推定為有過失，於行為
    人不能舉證證明自己無過失時，即應受處罰，司法院大法官
    會議釋字第275 號決議亦著有明文。本件異議人雖辯稱現場
    警示標誌不明確，標示「列車方向」語意不明，且現場僅有
    橘色鐵架，不符合平交道應設置「橘黑相間」鐵架之規定，
    並有廣告旗幟遮住平交道標誌云云，惟查現場確設有標示「
    列車方向」之燈箱，且異議人亦有目睹，為異議人所自承，
    衡情「列車」與「火車」文詞雖有不同，惟於日常生活中代
    表之意義則同一，此應為一般國民所知悉，且本件現場鐵架
    下方基座亦確以橘黑相間之條紋標識，有現場照片在卷可稽
    （見本院卷第11頁），參以異議人行經該平交道時，警報器
    鈴聲亦已響起，業如前述，縱現場確有廣告旗幟遮擋平交道
    標誌，惟綜參上開其餘現場情狀，異議人實無理由不知悉該
    處為平交道，至其雖稱其長途駕車難免疲勞，當時一開始伊
    只注意看燈箱，沒聽到警報器等語（見本院卷第54、58頁）
    ，惟此顯係可歸責於異議人之事由，亦難認其就此並無過失
    。
  (三)異議人另質以其事後至現場觀察，發現有時是柵欄先下降至
    一半時，標示「列車方向」之燈箱才亮起，與本件先亮燈才
    降柵欄之情形不同，伊懷疑本件有人為操控燈箱情事云云，
    惟此節業據證人乙○○證稱：有時確會發生先降柵欄，外面
    燈箱才亮的情形，有可能是故障，但外面的燈箱只是輔助作
    用，不管如何列車接近時，看柵房內的燈一定都會亮，伊就
    依此放下柵欄等語明確（見本院卷第58頁），且本件異議人
    確在燈箱亮起、警報器響鈴、柵欄開始下降時均未停車而繼
    續前駛，其違規事證明確，業如前述，至事後現場柵欄起降
    、燈箱作用情形是否因操作人員視現場情形而有彈性調整，
    或機械有故障情形，均核與本案無涉，自不足為有利異議人
    之認定。
  (四)綜上，堪認異議人確有本件違規事實無疑，原處分機關依據
    道路交通管理處罰條例第54條第1 款、第63條第1 項第3 款
    規定，裁處異議人1 萬元罰鍰，並記違規點數3 點，並無違
    誤，本件聲明異議核無理由，應予駁回。
五、依道路交通案件處理辦法第19條，裁定如主文。
中    華    民    國    98    年    5     月    27    日
                  交通法庭法  官  黃珮茹
以上正本證明與原本無異。
如不服本裁定應於送達後5日內向本院提出抗告狀。
                          書記官  張馨尹
中    華    民    國    98    年    5     月    27    日


司法院資訊處製作；財團法人民間司法改革基金會備份。
